【裁判字號】    96,易,6079
【裁判日期】    970125
【裁判案由】    傷害
【裁判全文】
臺灣臺中地方法院刑事判決              96年度易字第6079號
公  訴  人  臺灣臺中地方法院檢察署檢察官
被      告  戊○○
上列被告因傷害案件，經檢察官提起公訴（96年度偵字第19891
號），本院判決如下：
    主    文
戊○○傷害人之身體，處拘役伍拾伍日，如易科罰金，以新臺幣
壹仟元折算壹日。
    犯罪事實
一、戊○○於民國九十六年七月六日下午六時五分許，在臺中市
    北屯區東光里之東光市場內，因乙○○認與其有債務糾紛，
    要求其對帳處理，雙方發生口角，乙○○拉住戊○○衣領，
    戊○○竟基於普通傷害人身體之犯意，用嘴咬乙○○之手部
    並徒手推拉乙○○之身體，致乙○○受有右手掌擦傷一×一
    公分、雙側上肢多處挫傷之傷害。
二、案經乙○○訴由臺中市警察局第五分局報告臺灣臺中地方法
    院檢察署檢察官偵查起訴。
    理    由
一、訊據被告戊○○矢口否認有何傷害之犯行，辯稱：當日其從
    山上下來後，就到臺中市○○路找朋友喝茶，告訴人乙○○
    就進來亂，說其欠錢，事實上這些帳已經結清，告訴人已經
    跟蹤其很久了，其走開，告訴人乙○○就跟在後面，當天其
    和朋友即證人甲○○約了要在東光市場吃晚餐，證人甲○○
    是租屋在市場內；其在證人甲○○屋內客廳坐，證人甲○○
    在廚房炒菜，告訴人在屋外喊叫，證人甲○○就出來將鐵門
    拉下，其身在鐵門內，告訴人就開始打鐵門，證人甲○○又
    把鐵門拉起來說這邊不是讓你們來亂的，叫告訴人到別處，
    又把鐵門拉下來，當時其人在裡面，都沒有出去，後來其就
    從後門離開，在告訴人在屋外叫喊時，其都坐在裡面，並沒
    有和告訴人有肢體上的接觸，告訴人一直要其出去，但其都
    不理會云云。經查：被告上開傷害告訴人之事實，迭據告訴
    人於警詢時、偵查中本院審理中指訴明確，並有中國醫藥大
    學附設醫院診斷證明書一紙在卷可參，並經本院調閱中國醫
    藥大學附設醫院告訴人該次就診病歷核閱明確，此有該院九
    十六年十二月十九日院管檔字第０九六一二０一四一號函附
    病歷在卷可憑。被告雖於審理中辯以其並未理會告訴人、並
    未與之有任何肢體接觸，且證人甲○○拉下鐵門，其並未外
    出，嗣另從證人甲○○住處後門離開云云。然被告於警詢時
    陳稱：告訴人雙手抓住其衣服雙領，其就用手將他架開云云
    ，即與被告於審理中所辯並無與告訴人肢體接觸、並未理會
    告訴人一節不侔。又證人甲○○於偵查中證稱：其當時在屋
    內煮菜，聽到外面有爭吵聲，其很生氣看見他們兩個，請渠
    等不要在其家門口吵鬧，就把鐵門拉下來，其不知道被告打
    告訴人的事等語；復於本院審理中結證稱：被告在其屋內藤
    椅稍坐，其至廚房炒菜，聽到外面有很吵的聲音，有一男一
    女兩個人在大小聲，其出來就看到告訴人、被告站在大門中
    間，兩人還在大小聲，其很生氣，說不要在其住處吵架，要
    吵通通出去，告訴人、被告就走出去，然後其就把鐵門拉下
    ，後來告訴人、被告也沒有再回到其住處等語。其雖證稱並
    未目睹雙方有無毆打之情事，惟均明確證稱當時被告與告訴
    人確有發生爭吵，且要求二人均離開其住處，嗣拉下鐵門等
    情，顯與被告所辯證人甲○○將鐵門拉下後，其仍身處證人
    甲○○屋內，嗣始行自後門離開一節不侔，況證人甲○○另
    證稱當天並未與被告約好吃飯，是被告直接到其住處，摘了
    一些菜，說要煮來一起吃等語，亦與被告辯以當天和證人甲○○約好要在東光市場吃晚餐一節不符。證人甲○○證詞先
    後雖簡繁不一，然其既與被告及告訴人均認識，案發之前有
    見過告訴人，但不是很熟等情，業據證人甲○○陳明，其當
    無刻意偏坦告訴人之理。而證人甲○○證稱被告與告訴人在
    其住處「大小聲」而致其動怒要求渠等離去等情，被告亦辯
    稱告訴人堅稱其欠錢，但事實上這些帳已經結清云云，並提
    出清欠款證明書影本一份為憑，另告訴人稱被告仍有尚欠，
    並提出被告借貸明細表、醫藥支出明細及幫戊○○代繳之收
    據數紙為憑，姑不論被告與告訴人間債務是否業已處理完畢
    ，然方適時雙方仍有歧見猶至爭執吵鬧，應無疑義。被告於
    審理中復以另有目擊證人丙○○可實其說云云，而證人丙○○於本院審理中亦證稱：其經營早餐店，而被告有時會到其
    早餐店拿麵包屑餵雞，被告說黃昏時會拔一些菜到證人甲○○家吃，問其要不要去，其說有空會去。其於近下午五時許
    到達，在證人甲○○家附近轉角時，看到告訴人很用力敲證
    人甲○○家鐵門，其看到告訴人在那邊用力拍打鐵門，並沒
    有說什麼，其只有看到告訴人在外面敲鐵門，後來被告從內
    將鐵門拉開，嗣二人就在門那邊開始爭吵，兩人站的很近，
    被告站在門裡面，告訴人乙○○站在門外面，因為其想是個
    人私事，所以就走到旁邊，並不知為何爭吵，證人甲○○就
    從裡面出來，很不高興，說要吵到外面吵，不要在他家吵，
    然後告訴人就出來走掉，往市場那邊走，證人甲○○就把鐵
    門拉下，而被告在屋內沒有出來云云。惟證人甲○○已明確
    證稱因被告與告訴人在其住處爭吵，其不悅而要求二人離去
    至他處，且拉下鐵門時被告與告訴人均屋外等情，已如前述
    ，證人丙○○所述與上情全然二致，已非無疑；且警詢時、
    偵查中被告完全未提及此一目擊證人，而依被告所辯係當日
    已約證人丙○○一起前往證人甲○○住處用餐，惟並未告知
    證人甲○○有關證人丙○○將欲前來一節，被告邀友人即證
    人丙○○至他人即證人甲○○家中作客用餐，竟未事先告知
    主人即證人甲○○上情，已與常情有違。且證人丙○○復證
    稱目睹過程後其並未入證人甲○○家中，因當事人都不曉得
    其有去，當時場面很尷尬，覺得去了也沒有意思，就直接離
    開，因其目睹到爭執場景，不好意思問這些問題，當天即未
    再與被告聯繫，其與被告沒有見面，也沒有電話聯繫，就直
    接回家，事後亦未向證人甲○○詢問發生何事云云，揆其所
    述，倘證人丙○○所述屬實，則其稱已依約前往，在目睹告
    訴人遭證人甲○○拉下鐵門驅離後，被告仍在證人甲○○屋
    內，上開爭執已畢，證人丙○○當無逕自離去爽約之理，況
    事後亦未告知被告為何未赴約，亦殊屬乖情悖理。是以證人
    丙○○所稱上情，殊堪可疑，未足遽信，公訴人質疑證人丙○○係臨訟杜撰之目擊證人一節，當非懸揣。又被告復辯稱
    告訴人曾有割腕自殘，且有就醫，告訴人自創傷痕提告，請
    求調閱病歷云云，經本院函查結果，以告訴人於九十六年五
    月二十六日與朋友發生衝突後有割腕行為，至國軍臺中總醫
    院外科縫合傷口，當時曾會身心科，診斷為急性壓力性反應
    ，之後即無身心科就診紀錄等情，有該院九十六年十二月十
    七日醫質字第０九六０００五七七七號函及所附病歷在卷可
    參，顯見告訴人確有割腕行為，惟告訴人並非以該次傷勢提
    出傷害告訴，此尚難認與本件被告涉嫌傷害犯行有何關連，
    未足以此為有利被告之認定。另證人游進文於偵查中證稱：
    當天其在做生意，並不知道，並沒有看見他們在爭吵，但其
    有聽到鐵門拉下來很大聲云云，揆其所述，其並未目睹知悉
    過程，僅聽聞鐵門拉下聲等情，就本件爭執糾紛過程並無所
    悉，其證詞亦無足為有利或不利被告之認定。是以被告與告
    訴人二人因債務問題雙方認知不一，已有爭執，猶至「大小
    聲」相向，顯見雙方均已怒氣難抑，而被告於警詢時亦自承
    告訴人雙手抓住其衣服雙領，其就用手將他架開云云，告訴
    人亦自承確有用手拉住被告衣領一節，亦徵當時雙方均已出
    手而有肢體接觸，而在雙方爭執後告訴人即確受有傷害，且
    告訴人就診日期與案發日期為同一日，告訴人受有右手掌擦
    傷一×一公分、雙側上肢多處挫傷等情，有上開診斷證明書
    可佐，即與告訴人指訴被告咬傷其，還按住肩膀推其等情相
    符，是告訴人指訴被告傷害之犯行，信而有徵，應非無稽。
    綜上，本件事證明確，被告犯行堪以認定，應予依法論科。
二、核被告所為，係犯刑法第二百七十七條第一項之普通傷害罪
    。爰審酌被告因與告訴人因債務是否結清有爭執，經告訴人
    催討，雙方未能靜氣平心處理糾紛，至生齟齬，猶至肢體衝
    突之犯罪動機、目的、及其齒囓手推告訴人成傷之手段，及
    對告訴人所造成之危害及所生損害，暨其犯後否認犯行之犯
    後態度等一切情狀，量處如主文所示之刑，並諭知易科罰金
    之折算標準，以示懲儆。
據上論結，應依刑事訴訟法第二百九十九條第一項前段，刑法第
二百七十七條第一項、第四十一條第一項前段，刑法施行法第一
條之一第一項、第二項前段，判決如主文。
本案經檢察官丁○○到庭執行職務。
中    華    民    國    97    年    1     月    25    日
                  刑事第十四庭  法  官  陳  葳
上正本證明與原本無異。
如不服本判決，應於收受送達後10日內向本院提出上訴書狀（應
敘述具體理由並附繕本）。
上訴書狀如未敘述理由，應於上訴期間屆滿後20日內補提理由書
於本院。
                                書記官  張雅如
中    華    民    國    97    年    1     月    25    日
附錄法條：
刑法第二百七十七條第一項：
傷害人之身體或健康者，處三年以下有期徒刑、拘役或一千元以
下罰金。


司法院資訊處製作；財團法人民間司法改革基金會備份。
